【裁判字號】    96,財管,152
【裁判日期】    970229
【裁判案由】    指定遺產管理人
【裁判全文】
臺灣高雄地方法院民事裁定            96年度財管字第152號
聲  請  人  高雄市政府社會局仁愛之家
法定代理人  乙○○
被繼承人    甲○
上聲請人聲請選任被繼承人甲○之遺產管理人事件，本院裁定如
下：
    主  文
選任財政部國有財產局台灣南區辦事處為被繼承人甲○（女性，
民國○○年○ 月○○日生，身分證統一編號：Ｚ000000000號）之遺產
管理人。
程序費用由被繼承人甲○之遺產負擔。
    理  由
一、按繼承開始時，繼承人之有無不明者，由親屬會議於1 個月
    內選定遺產管理人，並將繼承開始及選定遺產管理人之事由
    ，向法院報明；無親屬會議或親屬會議未於前條所定期限內
    選定遺產管理人者，利害關係人或檢察官，得聲請法院選任
    遺產管理人，並由法院依前項規定為公示催告，民法第1177
    條、第1178條第2 項分別定有明文。
二、聲請意旨略以：被繼承人甲○（女，民國○○年○ 月○○日生，
    身分證統一編號：Ｚ000000000號，生前設籍地：高雄市○○
    區○○街25號12樓）於96年9 月28日死亡，其喪夫，未育有
    子女，也未預立遺囑，而其親屬會議並未於1 個月內選定遺
    產管理人，因聲請人暫保管被繼承人之郵政存款簿，且需處
    理被繼承人喪葬事宜，與被繼承人具有利害關係，為免法律
    關係久懸，損及利害關係人之權益，爰依民法第1178條規定
    ，請指定國有財產局為被繼承人甲○之遺產管理人等語。
三、經查：
    (一)聲請人主張之前揭事實，業據聲請人提出死亡診斷書、戶
      口名簿、戶籍謄本及郵政存款簿影本各1 份為證，應堪採
      信。是揆諸首揭法條規定與說明，被繼承人為聲請人共同
      生活戶之戶民，其郵局存款餘額新台幣（下同）226,416
      元，刻由聲請人暫保存其存款簿，且由聲請人處理喪葬事
      宜，聲請人自應屬利害關係人無疑。再者，被繼承人無合
      法繼承人存在，其親屬不明，更無親屬會議於死亡發生之
      日起1 個月內選定遺產管理人向本院呈報之可能，是聲請
      人基於利害關係人之地位，向本院聲請選任甲○之遺產管
      理人，當屬有據。
    (二)又查被繼承人甲○遺有郵政存款226,416 元，亦無積欠任
      何稅款或債務，依卷內現有資料所示，被繼承人顯然遺產
      多於遺債。本院審酌被繼承人甲○並無繼承人存在，且依
      民法第1185條之規定，無人繼承之遺產，於清償債權、交
      付遺贈物後，如有賸餘歸屬國庫，從而無人繼承之遺產若
      有賸餘，終歸國家所取得，凡此均由管理國有財產之機關
      處理無訛。惟如非經遺產管理程序即由遺產管理人完成清
      償債權並交付遺贈物等清算程序前，實無從知悉該遺產是
      否有賸餘；再參以無人繼承之遺產如有賸餘即歸國庫，而
      由職司國有財產管理之機關管理，如無賸餘則職司國有財
      產管理之機關即不願管理，兩相對照，顯與國家機關具有
      公益性質甚不相符。又職司國有財產管理之機關代為管理
      無人繼承之遺產，其所為支出雖係由納稅義務人共同承擔
      ，惟國有財產管理之機關仍可取自無人繼承、且無負債之
      遺產；況國有財產管理之機關就遺產管理之相關法律程序
      亦相當熟悉，若擔任遺產管理人，不僅不致對其造成過重
      之負擔，且可使被繼承人甲○之遺產儘速分配確定，稅捐
      機關儘早課得應收稅款，減少國家稅收之損失，是職司國
      有財產管理之機關擔任該等遺產之遺產管理之人自屬適宜
      。綜上所述，本院認宜指定財政部國有財產局臺灣南區辦
      事處為被繼承人甲○之遺產管理人。
四、依非訟事件法第157 條、第24條第1 項，裁定如主文。
中    華    民    國    97    年    2     月    29    日
                  家事法庭法  官  楊佩蓉
以上正本證明與原本無異。
如對本裁定抗告須於裁定送達後10日內向本院提出抗告狀。
中    華    民    國    97    年    2     月    29    日
                          書記官  黃勤涵


司法院資訊處製作；財團法人民間司法改革基金會備份。
